【裁判字號】    97,交訴,73
【裁判日期】    970630
【裁判案由】    公共危險
【裁判全文】
臺灣臺北地方法院刑事判決        九十七年度交訴字第七三號
公  訴  人  臺灣臺北地方法院檢察署檢察官
被      告  甲○○
上列被告因公共危險案件，經檢察官提起公訴（九十七年度偵字
第七五八○號），嗣被告於準備程序中就被訴事實為有罪之陳述
，經告以簡式審判之旨，並聽取當事人之意見後，經本院合議庭
裁定以簡式審判程序審理，本院判決如下：
    主  文
甲○○駕駛動力交通工具肇事，致人受傷而逃逸，處有期徒刑陸
月，如易科罰金，以新臺幣壹仟元折算壹日。緩刑貳年。
    事  實
一、甲○○於民國九十七年二月十九日晚間七時三十分許，騎車
    牌號碼ＧＩＺ—九二五號重型機車，沿臺北市○○區○○路
    二段由南往北方向行駛，行經同路段與寶興街六十五巷交岔
    路口時，竟疏於注意，其車前車頭不慎與沿寶興街由東往西
    方向行駛，由乙○○所騎車牌號碼九ＨＳ—五八三號重型機
    車左後車身擦撞，致乙○○人車倒地，受有右足挫傷之傷害
    （所涉過失傷害部分業於警詢時撤回告訴），甲○○明知已
    肇事致人受傷，雖曾短暫停車察看，惟未對乙○○為救護措
    施、報警處理或留下聯絡方式，旋即騎上開機車逃逸，嗣經
    乙○○及路人記下車牌號碼並報警處理，始循線查獲。
二、案經臺北市政府警察局萬華分局報請臺灣臺北地方法院檢察
    署檢察官偵查起訴。嗣經本院合議庭裁定以簡式審判程序審
    理。
    理  由
一、訊據被告甲○○對於上揭事實坦承不諱（見本院卷第十三頁
    反面、第十九頁反面），核與被害人乙○○於警詢時所指述
    之情節相符（見臺灣臺北地方法院檢察署九十七年度偵字第
    七五八○號偵查卷第九頁至第十二頁），並有西園教學醫院
    診斷證明書、道路交通事故現場圖、臺北市政府警察局萬華
    分局交通分隊道路交通事故補充資料表、交通事故談話紀錄
    表、道路交通事故調查報告表(一)、道路交通事故調查報告表
    (二)、道路交通事故初步分析研判表、交通事故現場照片在卷
    可稽（見同上偵查卷第十五頁、第二十頁、第二十一頁、第
    二十二頁、第二十三頁、第二十四頁、第十六頁、第二十八
    頁至第三十一頁）。且按刑法第一百八十五條之四之肇事逃
    逸罪，以駕駛動力交通工具肇事，有致人死傷而逃逸之事實
    ，為其構成要件，不以行為人明知被害人有死傷情形為必要
    ，亦不以被害人為無自救能力人為必要（最高法院九十一年
    度臺上字第一三七號、九十年度臺上字第六七八六號判決意
    旨參照），至肇事者是否有遺棄之故意，其離去之原因為何
    ，則非所問（最高法院九十年臺上字第二一九一號判決意旨
    參照）。又刑法第一百八十五條之四之駕駛動力交通工具肇
    事致人死傷而逃逸罪之立法目的，乃為維護交通，增進行車
    安全，促使當事人於事故發生時，能對被害人即時救護，減
    少死傷，以保護他人權益並維護社會秩序，其立法精神在於
    交通事故一旦發生，而有發生人員傷亡之情況下，不論是撞
    人或被撞，或是因其他事故而造成死傷，只要是在駕駛動力
    交通工具過程內所發生者，參與這整個事故過程的當事人皆
    應協助防止死傷之擴大，蓋如駕駛人於事故發生後，隨即駕
    車逃離現場，不僅使肇事責任認定困難，更可能使受傷之人
    喪失生命或求償無門。是刑法第一百八十五條之四肇事逃逸
    罪之成立，祇以行為人有駕駛動力交通工具肇事，致人死傷
    而逃逸之事實為已足，至行為人之肇事原因如何，則非所問
    。又所謂逃逸，指於肇事當時或隨後離去現場之行為，祇須
    行為人主觀上有逃逸之意圖，客觀上有逃逸之行為為已足，
    而其擅離肇事現場之行為一旦付諸實施，其犯罪即已完成，
    不論其逃逸行為已否得逞，被害人是否在他人協助下獲得救
    護，均於上開犯罪之成立不生影響。查被告既知悉伊騎車肇
    事，並立即下車至被害人身旁察看，被害人當時右足遭機車
    壓住，並曾對被告表示腳很痛，此據被害人陳述在卷（見同
    上偵查卷第十頁），足認被告於過失肇事後，明知已駕車擦
    撞被害人成傷，竟未協助救護送醫、報警或留下聯絡方式，
    雖被告曾短暫下車停留，然並未積極施予救助或留下聯絡方
    式，僅在旁觀望數分鐘後即逕自騎車離去，被告確有肇事逃
    逸之犯意及行為無訛。是被告任意性自白核與事實相符。本
    案事證明確，被告肇事逃逸犯行，洵堪認定，應依法論科。
二、核被告所為，係犯刑法第一百八十五條之四肇事逃逸罪。爰
    審酌被告騎車肇事致被害人受傷後，未將被害人送醫，旋即
    逃逸，惡性非輕，惟其犯罪後業與被害人就過失傷害部分達
    成和解，犯罪後坦承犯行，及其犯罪所生之危害、智識程度
    、生活狀況等一切情狀，量處如主文所示之刑，並諭知易科
    罰金之折算標準。末查，被告未曾因故意受有期徒刑以上刑
    之宣告，有臺灣高等法院被告前案紀錄表足憑（見本院卷第
    二十一頁），其因一時失慮，致罹刑典，犯後已知所省悟，
    並業就過失傷害部分與被害人達成和解，有和解書在卷可參
    （見同上偵查卷第十七頁），尚有悔意，經此刑之宣告後，
    應知警惕信無再犯之虞，本院因認前開宣告之刑，以暫不執
    行為適當，爰併予宣告緩刑二年，用啟自新。
據上論斷，應依刑事訴訟法第二百七十三條之一第一項、第二百
九十九條第一項前段，刑法第一百八十五條之四、第四十一條第
一項前段、第七十四條第一項第一款，判決如主文。
本案經檢察官江貞諭到庭執行職務
中    華    民    國  九十七  年    六    月   三十   日
                          臺灣臺北地方法院交通法庭
                              法      官  孫萍萍
以上正本證明與原本無異。
如不服本判決應於送達後十日內向本院提出上訴狀。
                              書  記  官  林義盛
中    華    民    國  九十七  年    六    月   三十   日
附錄本案論罪科刑法條：
刑法第一百八十五條之四
駕駛動力交通工具肇事，致人死傷而逃逸者，處六月以上五年以
下有期徒刑。


司法院資訊處製作；財團法人民間司法改革基金會備份。
